ACORDAO-COMPLETO-2356333

ACÓRDÃO 1430/2019 ATA 22/2019 - PLENÁRIO

VISTOS, relatados e discutidos estes embargos de declaração opostos por José Diogo Drumond Neto, ex-prefeito do município de Teixeiras/MG, contra o Acórdão 980/2019-TCU-Plenário;
ACORDAM os Ministros do Tribunal de Contas da União, reunidos em Sessão do Plenário, ante as razões expostas pelo Relator, em:
9.1. conhecer dos embargos de declaração opostos por José Diogo Drumond Neto, com fundamento no art. 34 da Lei 8.443/1992, para, no mérito, rejeitá-los; e
9.2. dar ciência desta deliberação ao embargante e aos interessados.

Embargos de declaração contra decisão que negou provimento ao recurso de reconsideração interposto contra acórdão que julgou as contas do embargante irregulares, condenou-o ao pagamento de débito e multa e o inabilitou para o exercício de cargo em comissão e função de confiança na Administração Pública, em razão de irregularidades na execução de convênio cujo objeto foi a realização dos shows do evento "Festa do Café em Teixeiras".

Município de Teixeiras/MG.

3. Recorrente: José Diogo Drumond Neto (XXX.542.026-XX).

13.1. Ministros presentes: José Mucio Monteiro (Presidente), Walton Alencar Rodrigues, Benjamin Zymler, Augusto Nardes, Raimundo Carreiro e Vital do Rêgo (Relator).
13.2. Ministro-Substituto convocado: André Luís de Carvalho.

ACORDAO-COMPLETO-2489024

Acórdão de Relação 101/2022 - Plenário

Acórdão de Relação

José Diogo Drumond Neto

VITAL DO RÊGO

Ministro Vital do Rêgo.

Cuidam os autos, nesta fase, de embargos de declaração opostos por José Diogo Drumond Neto, contra o Acórdão 980/2019-TCU-Plenário, por meio do qual esta Corte de Contas negou provimento ao seu recurso de reconsideração interposto em face do Acórdão 368/2018-TCU-Plenário.
Mediante essa última decisão, o Tribunal de Contas da União julgou suas contas irregulares, condenou-o ao pagamento de débito e multa e o inabilitou para o exercício de cargo em comissão e função de confiança na Administração Pública, em razão de irregularidades na execução do Convênio 1.040/2009 celebrado com o Ministério do Turismo (MTur) , cujo objeto foi a realização dos shows do evento "Festa do Café em Teixeiras", no período de 18 a 20/9/2009.
O embargante alega que a decisão que negou provimento ao seu recurso de reconsideração estaria eivada do vício de contradição, uma vez que reconhece, embora em data divergente do plano de trabalho, que a festa ocorreu no mesmo local e com as bandas previstas, ou seja, haveria um reconhecimento no sentido de que o município promoveu a festa.
Alega que, com o reconhecimento por parte do Tribunal de que a festa foi realizada, haveria uma contradição no acórdão, uma vez que esse reconhecimento deixaria claro a realização do objeto e o nexo entre as receitas e despesas. Acrescenta que todos os documentos juntados aos autos demonstram que a festa foi realizada e o repasse do MTur ao município teria sido utilizado na promoção da mesma.
Para fundamentar as alegações acima, o embargante faz referência ao item 16.3 do Relatório que integrou o acórdão embargado, em que a Secretaria de Recursos menciona:
16.3. Nos termos do Voto (peça 29) condutor do Acórdão (peça 28) atacado, há expresso reconhecimento da realização dos shows, conforme excerto já transcrito no item 5 desta instrução. Entretanto, o cerne da irregularidade das contas objeto deste Recurso consiste na inexistência de nexo entre receitas e despesas.
Nesse sentido, alega que mesmo com o reconhecimento da realização dos shows e o pagamento realizado pelo município, o embargante foi condenado ao ressarcimento do débito no valor do convênio, além de outras sanções.
Por fim, alega que "se houve a festa e o pagamento da mesma pelo município, não há dolo por parte do embargante, como não há que se falar em ressarcimento ao erário."
	É o relatório.

Cláudio Lúcio Drumond (OAB/MG 93.386).

Não atuou.

EMBARGOS DE DECLARAÇÃO. TOMADA DE CONTAS ESPECIAL. AUSÊNCIA DE NEXO CAUSAL ENTRE AS RECEITAS E A DESPESA REALIZADA. ALEGAÇÃO DE CONTRADIÇÃO. INEXISTÊNCIA DO VÍCIO APONTADO. REJEIÇÃO.

TOMADA DE CONTAS ESPECIAL (TCE)

não atuou.

Por preencherem os requisitos de admissibilidade, devem ser conhecidos os presentes embargos de declaração opostos por José Diogo Drumond Neto, em face do Acórdão 980/2019-TCU-Plenário, por meio do qual esta Corte de Contas negou provimento ao seu recurso de reconsideração interposto em face do Acórdão 368/2018-TCU-Plenário.
Mediante essa última decisão, o Tribunal de Contas da União julgou irregulares as contas do ex-prefeito de Teixeiras/MG, condenou-o ao pagamento de débito e multa e o inabilitou para o exercício de cargo em comissão e função de confiança na Administração Pública, em razão de irregularidades na execução do Convênio 1.040/2009 celebrado com o Ministério do Turismo (MTur) , cujo objeto foi a realização dos shows do evento "Festa do Café em Teixeiras", no período de 18 a 20/9/2009.
O embargante alega que a decisão que negou provimento ao seu recurso de reconsideração estaria eivada do vício de contradição, uma vez que reconhece, embora em data divergente do plano de trabalho, que a festa ocorreu no mesmo local e com as bandas previstas, ou seja, haveria um reconhecimento no sentido de que o município promoveu a festa. Com essa afirmação, alude que, uma vez reconhecida a realização do objeto, e o nexo entre as receitas e despesas, o acórdão embargado apresentaria contradição ao tê-lo condenado ao ressarcimento integral dos recursos recebidos.
Após o breve relato, passo ao exame dos autos. 
Inexiste o vício de contradição apontado pelo embargante. A decisão objeto dos embargos declaratórios não atestou a existência de nexo de causalidade entre os recursos recebidos e as despesas realizadas, como tenta inferir o embargante.
Os seguintes trechos do voto embargado melhor esclarecem essa conclusão:
7. Com essas considerações, a decisão combatida concluiu que não havia como ser reconhecida a execução física do objeto do Convênio 1.040/2009 nas datas estabelecidas pelo plano de trabalho, tampouco o nexo causal entre os recursos recebidos e as despesas eventualmente executadas. Considerou ainda que havia evidências que permitiam concluir que vários documentos apresentados a título de prestação de contas foram forjados, tais como declarações, notas fiscais e contratos.
	(...) 
13. A celebração de convênio para objeto já executado impossibilita o nexo causal entre a receita e as despesas. 
14. Apesar das fartas evidências colacionadas no Voto que integrou a decisão recorrida no sentido de que o show teria ocorrido no dia 12/9/2009, o recorrente repisa que todos os documentos que dão suporte à prestação de contas confirmariam que o shows ocorreram entre 18 e 20/9/2009, portanto na data de vigência do convênio. Com esses argumentos, o recorrente apenas confirma que a prestação de contas se prestou tão somente a conferir ares de legalidade à execução das despesas. 
 (...) 
20. (...) Conforme já exposto, a condenação foi motivada pela inexistência de nexo entre as receitas e despesas, porquanto a realização do evento ocorreu em data pretérita à celebração do convênio.
Logo, conforme visto, em nenhum momento a decisão embargada teria reconhecido a existência de nexo causal entre as despesas realizadas e os recursos recebidos, razão pela qual inexiste a contradição apontada.
Nesse sentido, devem ser rejeitados os presentes embargos de declaração, mantendo-se em seus exatos termos a decisão combatida.
Ante o exposto, VOTO para que seja acolhida a minuta de acórdão que ora trago à apreciação deste Colegiado.
TCU, Sala das Sessões Ministro Luciano Brandão Alves de Souza, em 12 de junho de 2019.
Ministro VITAL DO RÊGO 
Relator